【裁判字號】    89,自,322
【裁判日期】    890531
【裁判案由】    背信等
【裁判全文】
臺灣臺北地方法院刑事判決                          八十九年度自字第三二二號
    自  訴  人  丙○○
                乙○○
    被      告  佘綱緯
                甲○○
右列被告等因偽造文書等案件，經自訴人提起自訴，本院判決如左：
    主      文
佘綱緯、甲○○均無罪。
    理      由
一、自訴意旨如自訴狀（如附件）所載。
二、本件自訴人丙○○、乙○○係針對自然人佘綱緯、甲○○提起自訴，自訴狀上被
    告欄所載之聯翔興業股份有限公司（以下簡稱聯翔公司）係屬贅載，此據自訴人
    二人到庭陳述明確（本院八十九年四月二十四日訊問筆錄參照），合先敘明。
三、按犯罪事實應依證據認定，無證據不得推定其犯罪事實；又不能證明被告犯罪者
    ，應諭知無罪之判決，刑事訴訟法第一百五十四條、第三百零一條第一項分別定
    有明文；且認定不利於被告之事實須依積極證據，苟積極證據不足為不利於被告
    事實之認定時，即應為有利於被告之認定（最高法院三十年台上字第八一六號判
    例參照）。
四、自訴人丙○○、乙○○認被告佘綱緯、甲○○涉犯背信、竊佔、侵占罪嫌，無非
    以：自訴人二人分別向聯翔公司購買台北市○○區○○路六十三巷四弄十一之二
    號二樓、三樓房屋，詎半年後因排水管堵塞，屋內嚴重積水，經查係聯翔公司未
    按圖施工，將污水管自上述房屋地板通過所致，且被告佘綱緯、甲○○分別係聯
    翔公司總經理及董事長，因認其等經營之聯翔公司未按圖施工涉犯背信罪嫌，又
    將污水管線自其購買之房屋地板下方通過，涉犯竊佔、侵占罪嫌，有現場相片、
    買賣契約書影本在卷可參，資為論據。訊據被告佘綱緯、甲○○堅決否認有上開
    背信、竊佔、侵占等犯行；被告佘綱緯辯稱：伊為聯翔公司總經理，自訴人反應
    之積水問題，其公司已作處理，且係爭建物施工完竣後，已經建築主管機關派員
    查驗，確認建物之構造、設備與設計圖樣相符後，核發使用執照在案，所為並無
    背信、竊佔、侵占可言等語。被告甲○○則辯稱；伊為聯翔公司董事長，實際業
    務細節係由總經理負責，伊為參與，本件糾紛伊不知情等語。
五、經查：
    (1)按刑法第三百四十二條之背信罪，須以為他人處理事務為前提，所謂為他人云
      者，係指受他人委任，而為其處理事務而言（最高法院四十九年台上字第一五
      三○號判例參照）。本件自訴人丙○○、乙○○與聯翔公司簽訂房地買賣契約
      書，向聯翔公司購買上開房屋及其坐落土地之事實，為自訴人等所自承，並有
      雙薪報喜房地買賣契約書影本二件附卷可參，顯見自訴人等與被告佘綱緯、甲○○任總經理、董事長之聯翔公司間，係買賣契約雙方當事人，二造於買賣關
      係之地位對等，聯翔公司並非受自訴人丙○○、乙○○委任為其處理事務之人
      ；是聯翔公司於買賣關係成立後，縱有未依買賣契約交付約定標的物之事，亦
      非屬委任任務之違背，不得以背信罪相繩。
    (2)次按刑法第三百二十條第二項之竊佔罪，係以意圖為自己或第三人不法之利益
      ，而竊佔他人之不動產為其構成要件（最高法院二十五年上字第七三七四號判
      例參照）；是行為人須佔據他人不動產，侵害他人對該不動產之支配權，始足
      當之。本件被告佘綱緯、甲○○經營之聯翔公司，於建築完成後，除依買賣契
      約內容，將買賣標的之不動產交付自訴人，完成所有權移轉登記外，並無佔據
      他人不動產，排除自訴人對該不動產支配權之情事，自無竊佔行為可言。縱自
      訴人指訴稱：聯翔公司交付之房屋管線未依約定配置，擅自從其等房屋地板下
      經過云云，亦屬聯翔公司於「交屋前」建築買賣標的物時，是否未依約配置管
      線、建築房屋，而無法依約定內容交付買賣標的物之民事問題。被告等於上開
      房地完成所有權移轉登記後，既未重新為任何排除自訴人對上開不動產支配權
      之竊佔犯行，自不能以自訴人所稱之未依約配置管線問題，遽認被告等涉犯竊
      佔罪嫌。
    (3)再按刑法上之侵占罪，以意圖為自己或第三人不法之所有，而擅自處分自己持
      有之他人所有物，即變更持有之意為不法所有之意，為其構成要件（最高法院
      四十一年台非字第五七號判例參照）；是須行為人侵占自己持有他人之物者，
      始足成立侵占罪。依自訴人之指訴內容觀之，被告二人並無任何持有自訴人所
      有物後，以變異為所有之意思，將之侵占入己之客觀事實；自訴人二人遽以其
      等購買房屋之管線未依約配置一節，指訴被告二人涉犯侵占罪，顯與法定構成
      要件未合，而有誤會。
六、綜上所述，自訴人所述之事實，尚與背信、竊佔、侵占罪之犯罪構成要件有間，
    不能證明被告二人有自訴人等所指之刑事犯罪。至自訴人等如確因出賣人未依約
    履行，而受有損害，應另循民事訴訟程序救濟之。此外，復查無其他積極證據足
    資證明被告佘綱緯、甲○○有前開犯罪事實；不能證明被告二人犯罪，自應為被
    告佘綱緯、甲○○無罪之諭知。
據上論斷，應依刑事訴訟法第三百四十三條、第三百零一條第一項，判決如主文。
中      華      民      國    八十九    年      五      月    三十一    日
                                臺灣臺北地方法院刑事第八庭
                                    法  官  朱  瑞  娟
右正本證明與原本無異
如不服本判決，應於判決送達後十日內，向本院提出上訴狀。
                                    書記官  葉  金  發
中      華      民      國    八十九    年      六      月      七      日


司法院資訊處製作；財團法人民間司法改革基金會備份。
